臺灣臺北地方法院刑事判決　　　　　　　95年度易字第2210號
公　訴　人　臺灣臺北地方法院檢察署檢察官
被　　　告　丁○○
上列被告因業務侵占案件，經檢察官提起公訴（九十四年度偵緝
字第九六九號），本院判決如下：
    主    文
丁○○意圖為自己不法之所有，而侵占對於業務上所持有之物，
處有期徒刑捌月。
    犯罪事實
一、丁○○於民國九十年間受僱於設於臺北市○○區○○路二五
    八巷二號之唐采企業股份有限公司（下稱唐采公司），其業
    務範圍為負責對外送貨及收取廠商貨款，為從事業務之人，
    詎其於九十年十一月三日收受由貴林五金行人員所交付面額
    為新臺幣（下同）十一萬四千四百元貨款支票一紙（付款行
    第一商業銀行埔里分行、帳號：○三二一九○號、發票人：
    紀經南、票載發票日期：九十年十一月三十一日〈起訴書誤
    載為九十年十一月三十日〉，票號：0000000號）後
    ，竟意圖為自己不法之所有，於九十年十一月三日收受該支
    票後至同年十二月十日間之不詳時間內，於不詳地點，將該
    支票據為己有而侵占該支票，未將該支票依作業規定繳回唐
    采公司。嗣於九十年十二月十日，丁○○並將該支票向誠泰
    商業銀行（下稱誠泰銀行）莊敬分行提示，且將票款存入不
    知情之配偶張志雨設於同分行第000000000000
    0號帳戶內。嗣唐采公司於丁○○離職後核對帳目發現有異
    ，始循線查悉上情。
二、案經唐采公司代表人丙○○告訴臺灣臺北地方法院檢察署檢
    察官偵查起訴。
    理    由
一、訊據被告丁○○對於曾經收受貴林五金行人員所交付上開支
    票並予提示一情固予承認，惟矢口否認有何業務侵占之情，
    辯稱其自己亦有經營五金行業務，向貴林五金行所收受之支
    票，有部分係其自己經營五金行業務所得之款項，所以其於
    收受該支票後，先存入自己之帳戶內，再以現金繳回之方式
    ，將應屬告訴人公司之金額繳回告訴人公司處，因為公司規
    定以現金繳交時，可以退佣金百分之二云云。查本件被告原
    任職於唐采公司，其業務範圍為負責對外送貨及收取廠商貨
    款，為從事業務之人，於九十年十一月三日被告收受由貴林
    五金行人員所交付面額為十一萬四千四百元貨款支票一紙後
    ，未將該支票依作業規定繳回唐采公司，嗣於九十年十二月
    十日，被告並將該支票向誠泰銀行莊敬分行提示，且將票款
    存入其配偶張志雨設於同分行第000000000000
    0號帳戶內一情，除據被告自承無誤外（見本院九十六年二
    月五日準備程序筆錄第二頁），復有第一商業銀行埔里分行
    九十三年四月二日一里字第七九號函文暨所附支票影本，及
    誠泰商業銀行莊敬分行九十三年六月二十一日誠泰銀敬字第
    九三○六九號函文所檢送之張志雨開戶資料及存摺明細等在
    卷可資佐證（分見臺灣臺北地方法院檢察署九十二年度偵字
    第一六三七○號卷第四十六頁至第四十八頁、第五十九頁至
    第八十五頁），此情已足認定。而被告雖辯稱該張支票雖未
    繳回唐采公司，但有繳交該筆現金至公司云云，然證人即時
    任唐采公司會計人員之乙○○於本院審理中已證稱並未收到
    被告所交付有關本筆唐采公司之款項，也且公司亦無退佣金
    制度，只要業務人員收到支票，就必須繳回支票，不能繳回
    現金等語（見本院九十六年四月十一日審判筆錄第三頁至第
    四頁）；證人即時任唐采公司記帳人員之甲○○，亦於本院
    審理中證稱並無業務人員本來雖向廠商收得支票，但最後是
    繳回現金予唐采公司之情等語（見本院九十六年三月七日審
    判筆錄第五頁至第六頁），足證被告確實並未繳回本筆貴林
    五金行之貨款，此情已足認定，其所辯係因為繳回現金會有
    退佣金，所以才以現金繳回唐采公司之貨款云云，並不足採
    。從而本件事證明確，被告犯行已堪認定，其所辯並不足採
    。
二、查刑法第三十三條第五款罰金最低額由銀元十元提高為新台
    幣三千元、二千元及一千元，因刑法第三百三十六條第二項
    法定刑有併科罰金刑，依修正前刑法第三十三條第五款之規
    定，有利於被告，故應適用修正前之刑法第三十三條第五款
    之規定。至於刑法施行法復於九十五年六月十四日修正，增
    訂第一條之一，明訂中華民國九十四年一月七日刑法修正施
    行後，刑法分則編所定罰金之貨幣單位為新臺幣。九十四年
    一月七日刑法修正時，刑法分則編未修正之條文定有罰金者
    ，自九十四年一月七日刑法修正施行後，就其所定數額提高
    為三十倍，但七十二年六月二十六日至九十四年一月七日新
    增或修正之條文，就其所定數額提高為三倍。然上開修正雖
    改以新臺幣為刑法分則各條文法定刑罰金之單位並提高三十
    倍，惟因修正前之罰金單位為銀元，與新臺幣之折算比例為
    三比一，又因前刑法分則有關條文罰金之倍數，亦經罰金罰
    鍰提高標準條例提高為十倍，因而依修正後之刑法施行法第
    一條之一提高三十倍，就罰金之最高額而言，實與修正前罰
    金之最高額相同，因新、舊法處罰之輕重相同，即無比較適
    用之問題，非刑法第二條第一項之法律變更，即無該條之適
    用，應依一般法律適用原則，適用裁判時法。故應逕行適用
    刑法施行法第一條之一，而無罰金罰鍰提高標準條例第一條
    之適用。
三、核被告所為，係犯刑法第三百三十六條第二項之業務侵占罪
    ，爰審酌被告犯罪之一切情狀，犯罪後之態度，所侵占之金
    額致生被害人之損害等情，量處如主文所示之刑，以示懲儆
    。
據上論斷，應依刑事訴訟法第二百九十九條第一項前段，刑法第
二條第一項前段、第三百三十六條第二項，刑法施行法第一條之
一，判決如主文。
本案經檢察官王志超到庭執行職務
中　　華　　民　　國　　96　　年　　4 　　月　　25　　日
  　　　　　　　　刑事第七庭審判長法  官　梁耀鑌
                                  法  官  余明賢
                                  法  官  吳冠霆
以上正本證明與原本無異。
如不服本判決，應於判決送達後10日內向本院提出上訴狀（應抄
附繕本）。告訴人或被害人如對於本判決不服者，應具備理由請
求檢察官上訴，其上訴期間之計算係以檢察官收受判決正本之日
期為準。
                                  書記官  廖純瑜
中　　華　　民　　國　　96　　年　　4 　　月　　25　　日
附錄法條：
中華民國刑法第336條
（公務公益侵占罪、業務侵占罪）
對於公務上或因公益所持有之物，犯前條第 1 項之罪者，處 1
年以上 7 年以下有期徒刑，得併科 5 千元以下罰金。
對於業務上所持有之物，犯前條第 1 項之罪者，處 6 月以上
5 年以下有期徒刑，得併科 3 千元以下罰金。
前二項之未遂犯罰之。
